台灣桃園地方法院民事判決　　　　　　　95年度訴字第1211號
原　　　告　祐泓電子股份有限公司
法定代理人　丙○○
訴訟代理人　楊肅欣律師
被　　　告　夆展股份有限公司
　　　　　　　　　　　號1樓
法定代理人　乙○○
訴訟代理人　林玠民律師
上列當事人間給付加工款事件，於民國96年2 月7 日言詞辯論終
結，本院判決如下：
    主  文
被告應給付原告新台幣柒拾伍萬參仟貳佰伍拾貳元及自民國九十
五年七月六日起至清償日止，按週年利率百分之五計算之利息。
訴訟費用由被告負擔。
本判決於原告以新台幣貳拾伍萬元供擔保後，得假執行；但若被
告以新台幣柒拾伍萬參仟貳佰伍拾貳元為原告供擔保後，得免假
執行。
    事  實
甲、原告方面：
一、聲明：除假執行之供擔保金額外，餘如主文所示。
二、陳述：
(一)原告承攬被告之印刷電路板二次銅電鍍代工（下稱系爭代工
    ），期間自民國94年11月至95年3 月，代工報酬為新台幣（
    下同）2,260,500 元，被告已給付1,507,248 元，尚欠承攬
    報酬753,252 元未給付。
(二)對被告抗辯之陳述：
    1.被告雖抗辯系爭代工未付款部分有瑕疵，且原告同意折讓
      云云，原告否認之。且被告迄今提出供原告確認核對之報
      廢品數量僅有427 片，且並未證明均係原告所代工之產品
      ，而其所指之瑕疵均為刮傷，與被告扣款原因「孔破」亦
      不相符。依舉證責任分配原則，被告應就有利於己之事實
      負舉證責任。
    2.原告並未同意報廢品扣款折讓，證人丁○○已到庭證稱原
      告並未同意折讓，將折讓單拿去報稅乃業界慣例，不能因
      此證明原告同意折讓。
    3.被證5 外部聯絡單上「甲○○」之簽名無法確認為甲○○
      所親自簽名，且甲○○並未負責此項業務，並無簽收該單
      據之理由等語。
三、證據：提出存證信函1件、統一發票4紙、客戶報廢扣款明細
    5紙、折讓單、支票、發票各1紙為證。
乙、被告方面：
一、聲明：
(一)原告之訴及假執行之聲請均駁回。
(二)訴訟費用由原告負擔。
(三)如受不利判決，願供擔保請准宣告免假執行。
二、陳述：
(一)原告幫被告代工之產品不良，造成完成品有斷線、內偏等瑕
    疵而不堪使用，甚至整片報廢。因此被告將瑕疵之損失每月
    統計為折讓金額，於應給付予原告之加工款中扣除。上開折
    讓單均為原告同意，並收受折讓單報稅，且兌領應付款項，
    卻出爾反爾，於收受款項後再爭執折讓之扣款，其主張顯無
    理由。
(二)證人丁○○所稱業界慣例先將折讓單報稅，事後再開發票，
    此種說法與稅捐程序完全不符，既無銷貨事實，將造成重複
    ，應係迴護原告之說詞，不足採信。
(三)被證5 同意報廢扣款放棄權利之單據，確係原告員工甲○○
    所簽立，甲○○到庭更表示不能確認，而非否認。則原告既
    已簽收該外部聯絡單，同意報廢扣款放棄權利，收受其餘應
    付貨款，並將折讓單提出稅捐單位申報減免營業稅，足證原
    告同意全部瑕疵之扣款，不容事後反悔狡辯。
(四)被告不可能將報廢板無限期完整保存，於涉訟後勉力自垃圾
    堆中找出427 片，原告亦到場確認，事後卻以書狀表示無法
    確認原告代工之產品，被告已對瑕疵存在盡舉證之責任等語
    。
三、證據：提出應付帳款明細1紙、扣款單4紙、折讓單8紙、被
    告領款簽收單4紙、外部聯絡單1紙、外包加工單5紙等影本
    為證。
    理  由
一、原告主張：原告承攬被告之系爭代工，代工報酬應為2,260,
    500 元，被告已給付1,507,248 元，尚欠承攬報酬753,252
    元未給付。原告否認系爭代工未付款部分有瑕疵，亦未同意
    折讓，被告應就有利於己之事實負舉證責任，爰依法起訴請
    求判決如聲明所示等語。
二、被告則以：原告代工之產品不良，有斷線、內偏等瑕疵而不
    堪使用。又原告員工甲○○已簽收該外部聯絡單，顯見原告
    同意報廢扣款放棄權利，且收受其餘應付貨款，並將折讓單
    提出稅捐單位申報減免營業稅，足證原告同意全部瑕疵之扣
    款，卻出爾反爾，於收受款項後再爭執折讓之扣款，其主張
    顯無理由。至於證人丁○○所稱業界慣例先將折讓單報稅，
    事後再開發票等說法與稅捐程序不符，不足採信。被告已對
    瑕疵存在盡舉證之責任等語，資為抗辯。
三、經兩造於本院95年10月4 日協商簡化後確認之兩造爭執要旨
    如下（見本院卷第32頁）：
(一)不爭執事項：
    1.原告於94年11月至95年2 月承攬被告公司PCB 板電鍍二次
      銅製程，總金額為2,260,500 元，被告公司實際支付1,50
      7 ,248 元 。被告公司以瑕疵為由折讓之金額共753,252
      元。
    2.被證1至被證4均為真正。
(二)爭執事項：
    1.本件原告所承攬之工作物有無瑕疵？被告主張減少報酬有
      無理由？
    2.原告是否同意折讓？
    3.如需折讓，金額如何計算？
四、本院得心證之理由，茲分論如下：
(一)按當事人主張有利於己之事實者，就其事實有舉證之責任，
    民事訴訟法第277 條前段定有明文。被告既謂系爭代工具有
    瑕疵，然為原告所否認，則被告自應就此有利之積極事實自
    負舉證責任，先予敘明。
(二)觀諸被告提出之應付帳款明細1 紙（本院卷第23頁，被證1
    ）、扣款單4 紙（見本院卷第24頁，被證2） 、折讓單8 紙
    （見本院卷第25頁，被證3） ，均係被告片面製作之文書，
    既經原告所否認，自難憑此認定原告有給付不完全之情形。
(三)原告對於已領取總承攬報酬2,260,500 元其中之1,507,248
    元，以及將被告交付之折讓單提出稅捐機關申報減免營業稅
    一節，固不爭執，惟否認同意折讓，並以前揭情詞置辯。然
    查，原告公司有關代工產品報廢折讓之業務，均係由會計丁
    ○○與廠商聯絡處理、確認簽名，然被告所提出之折讓單、
    扣款明細均未經其簽名同意折讓；又PC板業界之慣例都是將
    折讓單先拿去報稅，如果最後確認沒有瑕疵，才會再開發票
    請款等情，業據證人丁○○於本院審理中證述明確（見本院
    卷第47、48頁）。復參諸原告提出往來廠商折讓單、統一發
    票、轉帳傳票、支票等資料（見本院卷第56頁至第61頁），
    確有以報廢原因折讓後再行補開發票請款之情，益見證人丁
    ○○上開所陳業界慣例一節，應可採信。是被告僅以原告收
    受折讓單、以折讓單提出報稅之情，即遽認原告承認系爭代
    工有存在瑕疵，並同意折讓金額753,252 元云云，自嫌無據
    。
(四)又縱認被告所提出之被證5 即外部聯絡單，確為原告公司員
    工甲○○所簽收，然上開外部聯絡單性質上仍屬被告片面製
    作之文書，被告既未證明甲○○為原告公司有權代理之人員
    ，亦即，並未證明原告確已同意「未到廠勘驗報廢板者，視
    同放棄追溯（訴）權，一律同意報廢扣款論，不得異議」之
    意旨，而成為兩造合意之契約約款，自難執此主張原告應受
    該外部聯絡單之拘束。
(五)綜上所述，被告既自認目前能找出之報廢板僅有427 片，數
    量遠不及於其所主張之瑕疵品數量，而經兩造事後到場確認
    之報廢原因，與被告提出之扣款單所載報廢原因均有未合，
    更未證明上開報廢品均係原告承攬之系爭代工產品。則被告
    對於其所主張系爭代工產品不良，有斷線、內偏等瑕疵一節
    ，既未舉證以實其說，自嫌無據。
五、按報酬應於工作交付時給付之，無須交付者，應於工作完成
    時給付之。工作係分部交付，而報酬係就各部分定之者，應
    於每部分交付時，給付該部分之報酬。民法第505 條訂有明
    文。原告既已完成全部承攬之工作，則被告依法有給付承攬
    報酬之義務。是原告基於承攬之法律關係，請求被告給付尚
    欠之承攬報酬753,252 元，及自起訴狀繕本送達之翌日即95
    年7 月6 日起至清償日止，按週年利率5 ％計算之利息為有
    理由，應予准許。
六、又兩造分別陳明願供擔保請為宣告假執行或免為假執行，經
    核均與規定相符，爰各酌定相當之擔保金額予以宣告。
七、本件事證已臻明確，兩造其餘攻擊及防禦方法，核與判決結
    果不生影響，爰不一一論述，附此敘明。
八、訴訟費用負擔之依據：民事訴訟法第78條。
中　　華　　民　　國　　96　　年　　3 　　月　　1 　　日
                  民事第三庭    法　官　陳永來
以上正本係照原本作成。
如對本判決上訴，須於判決送達後20日內向本院提出上訴狀。
中　　華　　民　　國　　96　　年　　3 　　月　　1 　　日
                                書記官　劉彩華
